【裁判字號】    88,自,952
【裁判日期】    890609
【裁判案由】    詐欺
【裁判全文】
臺灣臺北地方法院刑事判決                          八十八年度自字第九五二號
    自  訴  人  乙○○
    被      告  甲○○
右列被告因詐欺案件，經自訴人提起自訴，本院判決如左：
    主  文
甲○○無罪。
    理  由
一、自訴意旨略以：被告甲○○於民國八十八年八月二十五日，將其所有之福特廠牌
    自小客車乙輛以總價新台幣（以下同）十九萬五千元出賣予自訴人，同日自訴人
    先給付價金十萬元，同年月二十八日再給付二萬元，依約被告本應於同年月三十
    一日自訴人付清餘款七萬五千元時交車，孰知於取走十二萬元價金後，即避不見
    面，自訴人之駕照也因當初為辦理過戶而一直放在被告處，自訴人雖委請律師發
    函催告被告出面解決，其亦未收受，顯有一車二賣情事，不法所有之詐欺意圖甚
    為明確，因認被告涉有詐欺罪嫌云云。
二、按犯罪事實應依證據認定之，無證據不得推定其犯罪事實，又不能證明被告犯罪
    者，應諭知無罪之判決，刑事訴訟法第一百五十四條、第三百零一條第一項分別
    定有明文。次按刑法第三百三十九條第一項詐欺罪之成立，以意圖為自己或第三
    人不法之所有而對被害人施用詐術，致被害人陷於錯誤，並本於該錯誤而將本人
    或第三人之物交付為要件，最高法院四十六年度台上字第二六○號判例可參資照
    。至民事債務當事人間，若有未依債務本旨履行給付債務之情形，因在一般社會
    經驗上可能之原因甚多，或因不可歸責之事由無法給付，或因合法得對抗他造主
    張抗辯而拒絕給付，甚或於債之關係成立後始惡意遲延給付，均有可能，非必出
    於自始無意給付之詐欺一端，是苟無足以證明被告於債之關係發生時自始即欲故
    意成立財產犯罪之積極證據，依前揭刑事訴訟法第一百五十四條之規定，自不得
    僅以被告債信違反之客觀事後狀態，推定被告該當於意圖不法所有並施用詐術之
    詐欺罪構成要件。
三、本件自訴人認被告涉有前揭犯行，無非以汽車買賣合約書影本、招領退回函影本
    、汽車車籍基本資料影本，為其論據。訊據被告則堅決否認有何詐欺情事，辯稱
    ：伊向福特中泰汽車行的陳先生購買自小客車作營業使用，而以伊原有之中古自
    小客車抵為頭款六萬元，有簽合約、辦理貸款及對保，伊知道陳則金要將中古車
    出售給自訴人，也有收到十二萬元，但因尚有稅及罰鍰未清等問題，陳則金沒有
    將新車交給伊，伊也未將中古車交給陳則金，該中古車現在伊之朋友處，並無詐
    欺等語。
四、經查：被告與自訴人原不認識，純係因車行之引介而約定買賣，又雙方訂約時，
    被告只談及付款方式和交車日期，並無其他言語行為等情，業據自訴人於審理中
    陳訴綦詳，尚難認被告對自訴人有何施用詐術情事；再參諸自訴人於審理中陳稱
    ：是因約定時間已到，被告仍未交車，才會告被告詐欺，現在被告已將十二萬元
    全部還伊了等語（見本院八十九年五月二十六日審判筆錄），並有卷附之被告與
    自訴人和解書可稽，益見被告並無為自己或第三人不法所有之詐欺意圖，其辯稱
    並無詐欺犯行，純係因與車行間之糾紛致未履約，尚堪採信，是本件應純屬民事
    債權債務履行與否之糾紛。自訴人所舉之證據不足以證明被告犯罪，此外，本院
    復查無其他積極證據足資證明被告有何詐欺犯行，揆諸首揭說明，不能證明被告
    犯罪，依法應為無罪判決之諭知。
五、本件被告經合法傳喚，有本院送達證書在卷可卷，其無正當理由未於最後審理期
    日到庭，惟因本院認應為無罪判決之諭知，爰依刑事訴訟法第三百零六條之規定
    ，不待其陳述逕行判決，附此敘明。
據上論斷，應依刑事訴訟法第三百四十三條、第三百零一條第一項、第三百零六條，
判決如主文。
中        華        民        國    八十九    年    六    月    九      日
                              台灣台北地方法院刑事第三庭
                                  法  官  吳  淑  惠
右正本證明與原本無異
如不服本判決應於送達後十日內向本院提出上訴狀
                                  書記官  林  淑  卿
中        華        民        國    八十九    年    六    月    十六    日


司法院資訊處製作；財團法人民間司法改革基金會備份。
